【裁判字號】    99,台上,6807
【裁判日期】    991104
【裁判案由】    公共危險等罪
【裁判全文】
最高法院刑事判決            九十九年度台上字第六八０七號
上  訴  人  台灣高等法院高雄分院檢察署檢察官  
被      告  甲○○
上列上訴人因被告公共危險等罪案件，不服台灣高等法院高雄分
院中華民國九十八年五月十八日第二審判決（九十七年度交上訴
字第五二號，起訴案號：台灣屏東地方法院檢察署九十五年度偵
字第一二四五號），提起上訴，本院判決如下：
    主  文
上訴駁回。
    理  由
按刑事訴訟法第三百七十七條規定，上訴於第三審法院，非以判
決違背法令為理由，不得為之。是提起第三審上訴，應以原判決
違背法令為理由，係屬法定要件。如果上訴理由書狀並未依據卷
內訴訟資料，具體指摘原判決不適用何種法則或如何適用不當，
或所指摘原判決違法情事，顯與法律規定得為第三審上訴理由之
違法情形，不相適合時，均應認其上訴為違背法律上之程式，予
以駁回。本件原判決以公訴意旨略稱：被告甲○○係亙泰交通股
份有限公司僱用之司機，平時負責駕駛營業貨運曳引車，為從事
駕駛業務之人，其於民國九十五年一月一日，駕駛車牌號碼三一
五-GP號營業曳引車（後方聯結號牌9N-四六號箱式貨櫃拖車），
沿台九線從台東往楓港方向行駛，於同日十七時四十分許，途經
屏東縣獅子鄉○○段（台九線四五七公里處），本應隨時注意兩
車併行之間隔，並隨時採取必要之安全措施，依當時天候晴、光
線為日間自然光線、道路型態為直路、路面狀態無缺陷、無障礙
物且視距良好等情形，並無不能注意之情事，竟疏於注意及此，
未遵行上開規定，將同向併行之林妏姍所騎乘車號OEL-０五二號
重機車擠到該路段之護欄處，造成林妏姍之機車重心失去平衡，
機車往甲○○之貨車處傾倒，被告閃避不及，所駕駛之拖車右後
輪因而輾過林妏姍之胸、腹部，造成林妏姍之骨盆開放性骨折合
併出血、胸腹部重挫傷合併大量出血，經林妏姍之友人陳良弘打
電話叫救護車將林妏姍送醫救治，仍傷重不治。因認被告涉有刑
法第二百七十六條第二項業務過失致人於死罪嫌等情。經審理結
果，認不能證明此部分被告犯罪，因而維持第一審諭知被告無罪
之判決，駁回檢察官該部分在第二審之上訴，已依據卷內資料詳
予說明其證據取捨及判斷之理由。從形式上觀察，原判決並無足
以影響判決結果之違法情形存在。檢察官上訴意旨略以：(一)原判
決以道路交通事故現場圖及證人陳良弘之證詞而認定肇事地點是
直路，並非彎道，然依告訴人林澤懋於原審所提出之照片，及警
方所拍攝照片，本案事故路段並非一完全筆直之道路，亦即車輛
行經該路段前先右彎後，隨即面臨左彎，故被告所駕駛之曳引車
，由其車身長度觀之，於行經事故路段時，為保持隨時轉彎之準
備，絕不可能採取直行之駕駛方式，否則勢必無法順利轉彎，而
被告於進入前方左彎道路時，因為避免駛入對向車道，必須先稍
微向右邊行駛，再左轉。原審只需前往現場進行勘驗並比對被告
所駕駛之曳引車之車身即可得證，原審未予調查即認定肇事地點
為直路云云，有應於審判期日調查之證據而未予調查之違背法令
。(二)依證人陳良弘於警、偵訊及第一審所證，被害人確有可能受
被告車輛之擠壓於閃躲時因重心不穩、而人車倒地之情事，陳良
弘之證詞相較於李英慈、李素君二人，因其當時接近事實發生地
點，而李英慈、李素君則坐在車內，其所言較為可採。又證人李
素君證稱：被告未與被害人所騎乘之重機車發生任何擦撞，且被
告於案發當時並未將車輛往右側路面靠而擠壓被害人等騎機車人
士之路面空間等語，與證人李英慈於警詢所稱：並不能確定是那
騎士自行撞到大卡車，於第一審所稱：他們距離蠻近的，路本來
就不寬，我不知道兩輛車有無碰到，被害人機車倒地的地方，路
面有無異物我不知道等語，參以案發當時李英慈在李素君右側，
被害人是在李英慈、李素君右前方，若然，則李英慈理應較李素
君角度為佳，看得更清楚，然李英慈未看見，李素君反而能看見
？原判決對於上述事項，及陳良弘上開不利於被告之證詞，並未
說明其不可採之原因，即認定被告於案發當時並未將車輛往右側
路面靠而擠壓被害人騎機車之路面空間云云，有判決不備理由之
違誤云云。惟按證據之取捨及證據證明力如何，均屬事實審法院
得裁量、判斷之職權，苟未悖乎通常一般之人日常生活經驗之定
則或論理法則，又已論敘其何以作此判斷之心證理由，即不得任
意指摘其為違法，據為提起第三審上訴之合法理由。而認定犯罪
事實所憑之證據，雖不以直接證據為限，間接證據亦包括在內，
然其為訴訟上之證明，須於通常一般之人均不致有所懷疑，倘其
證明尚未達得以確信其為真實之程度，而有合理之懷疑存在，事
實審法院復已就其心證上理由予以闡述，敘明其如何無從為有罪
之確信，因而為無罪之判決，尚不得任意指為違法。經查，原判
決依憑卷附道路交通事故現場圖，證人李素君、李英慈、陳良弘
於第一審之證述，說明本件被告所駕駛之營業貨運曳引車，並未
與被害人所騎乘之重機車發生任何擦撞，且被告於案發當時並未
將車輛往右側路面靠而擠壓被害人等騎機車人士之路面空間，自
難認被告有何應注意能注意而不注意之過失責任可言。且敘明：
本件車禍地點台九線四百五十七公里處，並非山壁修築之蜿蜒道
路，是直路，而在車禍事故發生地點即被害人機車倒地處前方不
遠雖是左彎之路面，但肇事地點則是直路，且距離前一面彎道亦
有一段距離，有卷附道路交通事故現場圖及照片在卷足憑，又案
發當時因適逢元旦，車輛壅塞，被告行車速度緩慢，陳良弘及被
害人先後所騎乘之重機車，均原在被告之曳引車之後，均欲超車
，且陳良弘已超車成功，騎乘在後之被害人於超車時發生此事故
而跌倒在地，果如被告案發當時將車輛往右側路面靠而擠壓被害
人等騎機車人士之路面空間，為何騎在被害人前面之陳良弘能順
利安全地超車？公訴人認為當被告於行經該左彎處時，必須先往
右側路面靠始能依其車道左彎，否則就會逆向侵入對向車道，當
被告左彎前，倘未注意被害人騎乘機車與之併行前進，而貿然進
行左彎之動作，以致壓縮被害人行進之路面空間，其自有前開注
意之違反之論斷，並無理由等情。又依警製道路交通事故調查報
告表(一)及道路交通事故現場圖明載肇事現場係直路（見相驗卷第
十五、十六頁），檢察官於原審並未聲請履勘現場，其上訴意旨
徒言被告必先向右邊行駛，再左轉而肇事，原審應勘驗比對被告
所駕駛之曳引車之車身云云，並非適法之上訴第三審理由。又本
件肇事時，陳良弘及被害人所騎乘之機車，均欲超越被告所駕駛
之曳引車，此經陳良弘陳述明確，且本件並無證據證明被告車有
擦撞被害人機車之情，亦經原審查明，是陳良弘於警詢、偵查及
第一審雖稱被告車有往右靠並靠近其機車等情，然其於第一審亦
證稱被告車頭並未超越路邊白線等語（見第一審卷第五一頁背面
）。原審依卷存證據既查無被告車有擦撞被害人機車，而肇事當
時係被害人之機車欲超越被告車，原審基此認定公訴人所指：當
被告於行經該左彎處時，必須先往右側路面靠始能依其車道左彎
，否則就會逆向侵入對向車道：當被告左彎前，倘未注意被害人
騎乘機車與之併行前進，而貿然進行左彎之動作，以致壓縮被害
人行進之路面空間，被告有違反車輛行進時應保持兩車併行間隔
之注意義務云云，並無足採。原判決綜合各種相關證據，認檢察
官所訴各節尚不足以證明被告犯行，就案內有關證據，本於調查
所得心證，分別定其取捨而為事實上之判斷，均已於理由內詳加
說明。所為論斷及說明，核與證據法則俱屬無違，亦無證據調查
未盡或理由不備等違法情形存在。上訴意旨置原判決所為之明白
論斷於不顧，對原審取捨證據與判斷證據證明力之職權行使，或
與犯罪構成事實無關之枝節問題，或就不影響於判決本旨事項再
為事實上之爭辯，漫指其為違法，自非適法之第三審上訴理由，
其上訴違背法律上之程式，應予駁回。
據上論結，應依刑事訴訟法第三百九十五條前段，判決如主文。
中    華    民    國  九十九  年   十一   月    四    日
                      最高法院刑事第二庭
                          審判長法官  莊  登  照  
                                法官  陳  世  淙  
                                法官  徐  昌  錦  
                                法官  許  錦  印  
                                法官  葉  麗  霞  
本件正本證明與原本無異
                                      書  記  官  
中    華    民    國  九十九  年   十一   月    九    日
                                                      Q

司法院資訊處製作；財團法人民間司法改革基金會備份。
